最高法院刑事判決　　　　　　　　　　　　　　　八十八年度台上字第二五○三號
　　上　訴　人　甲○○
右上訴人因殺人案件，不服台灣高等法院台中分院中華民國八十八年三月三日第二審
判決（八十八年度上重訴字第三號，起訴案號：台灣南投地方法院檢察署八十七年度
偵字第一七一一號），提起上訴，本院判決如左：
    主  文
上訴駁回。
    理  由
本件原判決認定上訴人甲○○曾犯妨害自由罪經判處有期徒刑一年十月確定，於民國
八十二年十月十八日執行完畢，仍不知悔改，於八十七年四月二十一日下午五時許，
在南投縣國姓鄉長豐村東一巷四七號家中，向其父賴新得索取其寄放之工錢未遂，二
人發生爭吵，賴新得不堪其煩，跑出屋外，上訴人自後追趕，於其住處下方約一百五
十公尺產業道路上追及並阻止賴新得前進，賴新得仍不願拿出上訴人寄放之工錢，上
訴人竟怒而萌生殺機，明知人體胸腹俱屬要害部位，在仰躺之情況，以由上而下對
人體胸腹用力猛踹，極易使人內臟受傷出血過多而死亡，且知其父身體狀況不佳，若
與之扭打重摑，使之倒地，再以掌由上往下重踹其父胸腹部，將致其命，竟仍與賴
新得扭打，並出手重摑其父左臉三、四下，於賴新得不支倒地仰躺時，出由上往下
重踹其左胸腹數下，致使賴新得受左額部擦傷二處、左側肋骨下沿皮下出血八×六公
分伴有左側第六、七肋骨後側及第十一、十二肋骨前側骨折、腹腔出血超過一千西西
；胰臟尾部軟組織出血五×三公分、第一腰椎線性骨折、脾臟腹側脈門部血管挫裂傷
，造成脾臟萎縮蒼白；外右後腹腔壁出血十二×十公分、左前臂近腕部皮下點狀出血
十五×四公分；右前臂分散之點狀出血，最大者為一×○‧七公分、右手指二公分挫
裂傷、右踝外側有五×三公分、右踝內側及左踝內側各有一公分之瘀痕，因腹
腔大出血造成低容積性休克當場死亡等情。係以上開事實，上訴人除否認有殺人犯意
外，餘均坦承不諱，核與證人即其母賴蔡蝦供證情節相符，復有現場勘查報告一份、
現場圖二紙及現場照片二十一幀在卷足資參酌；案發後從上訴人所穿衣服採取之血跡
，經送比對結果，其血型與被害人賴新得之血型相符，有內政部警政署刑事警察局鑑
驗書可按，被害人確因被重擊受傷如上所述，致腹腔大出血造成低容積性休克死亡，
業經檢察官督同法醫師相驗及由台灣高等法院檢察署法醫師中心解剖鑑定屬實，有解
剖筆錄、勘驗筆錄、驗斷書、相驗屍體證明書及上開法醫中心鑑定書可稽；被害人平
日身體狀況不佳，為上訴人所明知，上訴人已於偵查中供明，並經證人賴蔡蝦於警訊
證述明確；苟對被害人扭打重摑，使之倒地仰躺，用掌由上往下重踹被害人胸腹要
害部位，極易使被害人致命，為一般人所認知，亦為上訴人所知悉；乃上訴人竟與被
害人扭打重摑，使被害人倒地仰躺，以掌由上往下重踹被害人之左胸腹部要害，使
受上開嚴重傷害，致腹腔大出血造成低容積性休克，當場死亡，足見上訴人當時用力
甚猛，具有殺人犯意，為其所憑之證據及認定之理由，並以上訴人所辯其無殺意，案
發後有請其嬸母蔡蟠報警云云，俱無可採。另上訴人於偵查中自承伊於案發時意識清
楚，知道在做什麼等語，其於審理中精神狀況一如常人，應訊並無異狀等情，有審理
筆錄可按；又其精神狀況經送請台灣省立草屯療養院鑑定結果，認於犯案時尚未達到
精神耗弱或心神喪失之情形，有該院鑑定報告書在卷可稽。其另辯稱於犯案時心神喪
失云云，係飾卸之詞。另上開法醫中心鑑定書雖記載被害人之胸腹傷勢，有可能係被
以膝蓋撞擊加壓所致等情，惟為上訴人所否認，且該鑑定書所載乃推測之詞，復查無
證據證明上訴人有以膝蓋撞擊被害人胸腹部，該鑑定書所載尚非上訴人不利認定之依
據，俱分別於理由內予以指駁及說明。復以上訴人所為，係犯刑法第二百七十二條第
一項之罪，其曾於八十二年十月十八日受有期徒刑一年十月執行完畢，有其刑案資料
查註紀錄表在卷可稽，其於刑之執行完畢後五年以內再犯本件之罪，依刑法第四十七
條規定為累犯，惟因其所犯本件之法定刑為死刑或無期徒刑，依法不得加重其刑。因
而撤銷第一審判決，適用上開法條及刑法第三十七條第一項規定，改判論處上訴人殺
直系血親尊親屬罪，為累犯，並審酌上訴人素行、犯罪動機、手段、所生危害非小及
犯後態度尚好等一切情狀，仍量處無期徒刑，宣告褫奪公權終身。經核於法尚無不合
。上訴意旨仍執前詞略稱上訴人並無殺害父親之故意，乃因前曾因車禍頭部嚴重撞擊
致於上開案發時心神喪失犯下本件憾事，原審未予細查，遽認上訴人殺害直系血親尊
親屬，顯屬率斷等語，乃徒憑己見泛言指摘，並非有據。應認本件之上訴為無理由，
予以駁回。
據上論結，應依刑事訴訟法第三百九十六條第一項，判決如主文。
中      華      民      國    八十八    年      五      月     十三     日
                              最高法院刑事第九庭
                                  審判長法官  林  永  茂
                                        法官  陳  宗  鎮
                                        法官  劉  介  民
                                        法官  呂  潮  澤
                                        法官  黃  正  興
      右正本證明與原本無異
                                              書  記  官
中      華      民      國    八十八    年      五      月     十八     日
